臺灣士林地方法院行政訴訟判決　
111年度交字第41號
原      告  劉秋錦  
被      告  臺北市交通事件裁決所

代  表  人  蘇福智  
訴訟代理人  吳維中  
上列當事人間交通裁決事件，原告不服被告中華民國110年12月2
9日北市裁催字第22-F00000000號裁決，提起行政訴訟，本院判
決如下：
    主  文
原告之訴駁回。
訴訟費用新臺幣參佰元由原告負擔。　
    事實及理由
壹、程序事項：
　　本件原告因不服被告於民國110年12月29日以北市裁催字第2
    2-F00000000號違反道路交通管理事件裁決書（下稱原處分
    ），裁處其罰鍰新臺幣（下同）600元，並記違規點數1點，
    提起行政訴訟，依行政訴訟法第237條之1規定，應適用交通
    裁決事件訴訟程序，本院並依同法第237條之7規定，爰不經
    言詞辯論，逕為判決。
貳、實體事項：
一、爭訟概要：
　　苗栗縣警察局苗栗分局（下稱舉發機關）員警查證後，認民
    眾於110年11月1日檢具違規證據資料檢舉，原告駕駛其所有
    車牌號碼0000-00號自用小客貨車（下稱系爭汽車），於110
    年10月26日10時51分許，行經苗栗縣○○市○○路000號附近，
    有「任意跨越兩條車道行駛」之事實屬實，而於110年11月8
    日填製苗栗縣警察局苗縣警交字第F00000000號舉發違反道
    路交通管理事件通知單（下稱舉發通知單）予以舉發車主即
    原告，並記載應到案日期110年12月23日前（嗣更新為111年
    1月3日前，見本院卷第60頁）。原告於110年11月18日向被
    告陳述意見，經舉發機關查復違規事實屬實，原告遂於110
    年12月29日向被告申請開立裁決書，被告乃於同日作成原處
    分，依違反道路交通管理處罰條例第45條第1項第12款、第6
    3條第1項第1款之規定，裁處原告罰鍰600元，並記違規點數
    1點。原告不服，遂提起本件行政訴訟。
二、原告起訴主張：
　㈠原告因同向車輛減速而變換車道，方向燈因方向盤轉正回彈
    ，非任意跨越車道行駛，原告此為一行為，不能兩罰，對於
    同日未依規定使用方向燈之裁罰不爭執，然爭執任意跨越車
    道行駛之裁罰。又原告並未逾越市區道路速限且與內側車道
    車輛保持安全距離及間隔，並無爭道行駛。依檢舉影像截圖
    顯示，原告駕車變換車道於10至18秒內完成（影片時間51分
    27秒至51分45秒），依行政罰法第24條、交通部109年11月1
    7日交路字第1090019425號函文、110年12月22日修正之道路
    交通管理處罰條例第7條之1第1項第7款、第3項等規定，民
    眾得檢舉違反行為項目並未包含道路交通管理處罰條例第45
    條第1項第12款，且違規時間相隔未逾六分鐘及行駛未經過
    一個路口以上者，僅得舉發一次，而被告因民眾檢舉所為之
    裁決違反比例原則、從新從輕原則，爰狀陳請判決如訴之聲
    明等語。
　㈡並聲明：原處分撤銷。
三、被告答辯略以：
　㈠卷查本案經舉發機關就違規事實查復，系爭汽車遭民眾檢舉
    ，違規時間為110年10月26日10時51分26秒至37秒，違規地
    點為苗栗市○○路000號附近，違規行為係任意跨越兩條車道
    行駛。經再檢視檢舉影片，系爭汽車持續跨越兩條車道行駛
    事實明確，此將造成當時駕車在其附近行駛之汽車駕駛人，
    因無法事先了解系爭汽車之行車動向，可能不及採取應變措
    施，而發生交通事故之危險，造成用路人之行車安全危害。
    又本案與被告另經苗栗縣警察局以苗縣警交字第F00000000
    號舉發之汽車駕駛人未依規定使用方向燈違規，屬不同違規
    行為，時間地點亦不相同，爰認違規屬實，依法分別舉發尚
    無違誤。綜上，原告前述辯解，不足為免責之理由，請依法
    駁回原告之訴，以維法紀。
　㈡並聲明：原告之訴駁回。　　
四、本院之判斷：
　㈠按「汽車駕駛人，爭道行駛有下列情形之一者，處新臺幣六
    百元以上一千八百元以下罰鍰：…十二、任意駛出邊線，或
    任意跨越兩條車道行駛。…」、「汽車駕駛人有下列各款所
    列條款之一者，除依原條款處罰鍰外，並予記點：一、有…
    第四十五條…情形之一者，各記違規點數一點。」，道路交
    通管理處罰條例第45條第1項第12款、第63條第1項第1款定
    有明文。又按「汽車在同向二車道以上之道路（車道數計算
    ，不含車種專用車道、機車優先道及慢車道），除應依標誌
    或標線之指示行駛外，並應遵守下列規定：…五、除準備停
    車或臨時停車外，不得駛出路面邊線或跨越兩條車道行駛。
    …」，道路交通安全規則第98條第1項第5款亦有明文。再按
    「標線依其型態原則上分類如下：一、線條以實線或虛線標
    繪於路面或緣石上，用以管制交通者，原則上區分如下：（
    一）白虛線設於路段中者，用以分隔同向車道或作為行車安
    全距離辨識線；設於路口者，用以引導車輛行進，或作為大
    眾捷運系統車輛行駛界線，用以區隔大眾捷運系統車輛行進
    範圍。…」，道路交通標誌標線號誌設置規則第149條第1項
    第1款第1目亦定有明文。另按「對於違反本條例之行為者，
    民眾得敘明違規事實或檢具違規證據資料，向公路主管或警
    察機關檢舉，經查證屬實者，應即舉發。但行為終了日起逾
    七日之檢舉，不予舉發。」，道路交通管理處罰條例第7條
    之1定有明文。
　㈡經查，原告駕駛系爭汽車，於上揭時、地，有「任意跨越兩
    條車道行駛」事實等情，有舉發通知單、採證照片、舉發機
    關110年11月22日栗警五字第1100035385號函、汽車車籍查
    詢資料、檢舉明細（本件違規時間110年10月26日，檢舉日
    期為110年11月1日，合於道路交通管理處罰條例第7條之1之
    規定）等件附卷可稽（見本院卷第44、56-57、70、88-90頁
    ）。
　㈢原告雖主張：伊因同向車輛減速而變換車道，方向燈因方向
    盤轉正回彈，非任意跨越車道行駛，伊駕車變換車道於10至
    18秒內完成，此為一行為，不能兩罰，對於同日未依規定使
    用方向燈之裁罰不爭執，然爭執任意跨越車道行駛之裁罰，
    又伊並未逾越市區道路速限且與內側車道車輛保持安全距離
    及間隔，並無爭道行駛等語。經查：
　⒈本院當庭勘驗採證影像（檔案名稱：①8772-DA.MP4、②8772-D
    A-2.MP4），勘驗結果為：「①檔案名稱8772-DA.MP4：錄影
    畫面一開始右下角顯示時間為西元2021年10月26日，影像時
    間10：51：26（此為錄影畫面所示時間，下同），可看見當
    時陰天，日間光線充足，無聲音。系爭汽車（如紅色圓框所
    示）行駛於白虛線上，左側車身跨越至左側車道（見本院卷
    第98-100頁擷取畫面1）。於10：51：28，可看見系爭汽車
    （如紅色圓框所示）行駛於白虛線上，左側車身跨越至左側
    車道（見本院卷第100-102頁擷取畫面2）。於10：51：35，
    可看見系爭汽車（如紅色圓框所示）行駛於白虛線上，左側
    車身跨越至左側車道（見本院卷第102-104頁擷取畫面3）。
    於10：51：36，可看見系爭汽車（如紅色圓框所示）啟動煞
    車燈，車身向左偏移，未使用方向燈（見本院卷第104-106
    頁擷取畫面4）。於10：51：37，可看見系爭汽車（如紅色
    圓框所示）車身向左偏移，未使用方向燈，其左側車身跨越
    至左側車道並行駛於白虛線上（見本院卷第106-108頁擷取
    畫面5）。②檔案名稱8772-DA-2.MP4：錄影畫面一開始顯示
    時間為西元2021年10月26日，影像時間10：51：37（此為錄
    影畫面所示時間，下同），可看見當時陰天，日間光線充足
    ，無聲音。系爭汽車左側車身跨越至左側車道，行駛於白虛
    線上，未使用方向燈（見本院卷第108頁擷取畫面6）。於10
    ：51：37，可看見系爭汽車（如紅色圓框所示）車身向左偏
    移，未使用方向燈（見本院卷第110頁擷取畫面7）。於10：
    51：38，可看見系爭汽車（如紅色圓框所示）車身向左偏移
    ，行駛於白虛線上，未使用方向燈（見本院卷第110-112頁
    擷取畫面8）。於10：51：39，可看見系爭汽車（如紅色圓
    框所示）車身向左偏移，未使用方向燈（見本院卷第112-11
    4頁擷取畫面9）。於10：51：41，可看見系爭汽車（如紅色
    圓框所示）向左變換車道，未使用方向燈（見本院卷第114-
    116頁擷取畫面10）。於10：51：42，可看見系爭汽車（如
    紅色圓框所示）右側車輪壓上白虛線，向左變換車道，未使
    用方向燈（見本院卷第116-118頁擷取畫面11）。於10：51
    ：44，可看見系爭汽車（如紅色圓框所示）變換至左側車道
    ，未使用方向燈（見本院卷第118-120頁擷取畫面12）。於1
    0：51：45，可看見系爭汽車（如紅色圓框所示）行駛於為
    公路（見本院卷第120頁擷取畫面13）。」，有勘驗筆錄在
    卷可按（見本院卷第125-126頁）。
　⒉依檔案名稱8772-DA.MP4採證影像勘驗結果，系爭汽車於影片
    時間10：51：26至10：51：37行駛在苗栗縣苗栗市為公路，
    左側車身跨越白虛線至左側車道，系爭汽車有跨越兩車道行
    駛之事實明確。原告雖主張伊因同向車輛減速而變換車道等
    語，然依勘驗內容，系爭汽車向左跨越白虛線至左側車道時
    ，其車道前方並無車輛（見本院卷第98頁下方、第100頁上
    方擷取畫面，僅左側車道前方有車輛），原告所述，已難認
    可採。況影片時間10：51：26至10：51：37期間，系爭汽車
    左側車身跨越白虛線至左側車道，其前方、左側均無車輛（
    見本院卷第102頁下方擷取畫面），倘原告主張其當時係要
    變換至左側車道屬實，其當能於該期間完成變換車道，然依
    勘驗結果，系爭汽車仍跨越兩車道繼續行駛，原告所述其係
    變換車道等語，應非可採。再參酌檔案名稱8772-DA-2.MP4
    採證影像勘驗結果，系爭汽車嗣係因右前方有其他車輛（見
    本院卷第110頁下方、第112頁上方擷取畫面），而向左偏移
    ，車身主要在左側車道，並進而變換至左側車道，無從認與
    前揭跨越兩車道行駛為一行為。至原告主張其並未爭道等語
    ，然所謂爭道行駛係指未依應遵行之車道而爭先侵入他車車
    道或非車道之處所，並非一定須有與他人搶先爭道之情形，
    原告駕駛系爭汽車既跨越兩車道行駛，即有未依應遵行之車
    道爭先侵入左側車道之情形，其此部分之主張，並無從據以
    為對其有利之認定。
　㈣原告又主張：110年12月22日修正之道路交通管理處罰條例第
    7條之1第1項第7款、第3項等規定，民眾得檢舉違反行為項
    目並未包含道路交通管理處罰條例第45條第1項第12款，且
    違規時間相隔未逾六分鐘及行駛未經過一個路口以上者，僅
    得舉發一次，而被告因民眾檢舉所為之裁決違反比例原則、
    從新從輕原則等語。經查，道路交通管理處罰條例第7條之1
    有關民眾檢舉之規定，雖於110年12月22日修正公布，然至1
    11年4月30日始施行，亦即尚未施行，況原告本件係因「任
    意跨越兩條車道行駛」之違規行為經舉發、裁罰，同日另案
    係因「汽車駕駛人未依規定使用方向燈」而經舉發、裁罰（
    即北市裁催字第22-F00000000號違反道路交通管理事件裁決
    書，被告就此部分並不爭執，見本院卷第126頁），並非違
    反道路交通管理處罰例同一規定之行為，應無連續舉發間隔
    期間過密，致多次處罰過當之問題，原告主張本件裁罰違反
    比例原則，並非可採。
五、綜上所述，原告駕駛系爭汽車，於上開時、地，有「任意跨
    越兩條車道行駛」之違規事實，舉發機關據以製單舉發，被
    告並依道路交通管理處罰條例第45條第1項第12款、第63條
    第1項第1款、違反道路交通管理事件統一裁罰基準及處理細
    則及違反道路交通管理事件統一裁罰基準表之規定，以原處
    分裁處原告罰鍰600元，並記違規點數1點，核無違誤。是原
    告訴請撤銷原處分，為無理由，應予駁回。 
六、本件判決基礎已臻明確，兩造其餘之攻擊防禦方法經本院斟
    酌後，核與判決不生影響，無一一論述之必要，併予敘明。
七、本件第一審裁判費為300元，應由原告負擔，爰確定第一審
    訴訟費用額如主文第2項所示。
八、據上論結，本件原告之訴為無理由，依行政訴訟法第237條
    之7、第237條之8第1項、第98條第1項前段，判決如主文。
中　　華　　民　　國　　111 　年　　4 　　月　　28　　日
　　　　　　　　　行政訴訟庭　法　官　林宜靜
以上為正本係照原本作成。
如不服本判決，應於判決送達後20日內，向本院提出上訴狀並表
明上訴理由（原判決所違背之法令及其具體內容或依訴訟資料可
認為原判決有違背法令之具體事實），其未載明上訴理由者，應
於提出上訴後20日內向本院補提理由書（上訴狀及上訴理由書均
須按他造人數附繕本，如未按期補提上訴理由書，則逕予駁回上
訴），並應繳納上訴裁判費新臺幣750元。
中　　華　　民　　國　　111 　年　　4 　　月　　28　　日
                              書記官  鍾堯任